【裁判字號】    98,抗更,1
【裁判日期】    980715
【裁判案由】    定應執行刑
【裁判全文】
臺灣高等法院臺南分院刑事裁定
抗  告  人
即  受刑人  甲○○
                    （現於臺灣臺南監獄臺南分監執行中）
上列抗告人因數罪併罰有二裁判以上，聲請定其應執行之刑（聲
請案號：98年度執聲字第1742號），不服臺灣臺南地方法院中華
民國98年1月9日裁定（98年度聲字第37號），提起抗告，本院裁
定後（本院98年抗字第119號於98年4月16日），經最高法院發回
更審，本院更為裁定如下：
    主      文
原裁定撤銷。
甲○○所犯如附表編號1至8、11、12所示之罪刑，應執行有期徒
刑肆年；又所犯如附表編號9、10、13、14所示之罪刑，應執行
有期徒刑壹年玖月。
    理      由
一、本件抗告意旨略以：本件抗告人即受刑人甲○○（以下稱受
    刑人），因犯如原審附表所示之數罪，分別經原審裁定應執
    行有期徒刑四年二月、二年二月（抗告狀誤寫為三年九月、
    二年），因屬二種以上之主刑裁定，請求鈞院依刑法第69條
    予以裁定。又受刑人慟失至親，深有悔悟之心，更有85歲父
    親尚待受刑人撫養，亦請鈞院斟酌刑法第57條第10款、第59
    條所列情狀，而為刑之更定。為此，提起本件抗告，請求撤
    銷原裁定云云。
二、原審裁定略以：受刑人甲○○因違反毒品危害防制條例等案
    件，經先後判處如原審附表所示之刑，均經分別確定在案。
    茲檢察官聲請定其應執行之刑，審核認聲請為正當，應定其
    應執行之刑，爰依刑事訴訟法第477條第1項，刑法第53條、
    第51條第5款，受刑人所犯如原審附表編號1至8、11、12所
    示之罪刑，應執行有期徒刑四年二月；又所犯如原審附表編
    號9、10、13、14所示之罪刑，應執行有期徒刑二年二月等
    語。
三、按數罪併罰，分別宣告其罪之刑，宣告多數有期徒刑者，於
    各刑中之最長期以上，各刑合併之刑期之下，定其刑期。但
    不得逾三十年，刑法第五十一條第五款定有明文。次按，法
    律上屬於自由裁量之事項，並非概無法律性之拘束，自由裁
    量係於法律一定之外部界限內（以定執行刑言，即不得違反
    刑法第五十一條之規定），使法官具體選擇以為適當之處理
    ；因此在裁量時，必須符合所適用之法規之目的，更進一步
    言，須受法律秩序之理念所指導，此亦即所謂之自由裁量之
    內部性界限。關於定應執行之刑，既屬自由裁量之範圍，其
    應受此項內部界限之拘束，要屬當然（最高法院八十年台非
    字第四七三號判例可資參照）。亦即，法律上屬於自由裁量
    之事項，有其外部性界限及內部性界限，並非概無拘束。依
    據法律之具體規定，法院應在其範圍選擇為適當之裁判者，
    為外部性界限；而法院為裁判時，應考量法律之目的及法律
    秩序之理念所在者，為內部性界限。法院為裁判時，二者均
    不得有所踰越，俾臻妥適。在數罪併罰，有二裁判以上，定
    其應執行之刑時，固屬於法院自由裁量之事項，然仍應受前
    揭外部性界限及內部性界限之拘束。次按判決有誤寫、誤算
    ，或其類此之顯然錯誤者，或其正本與原本不符者，法院得
    以裁定更正之，民事訴訟法第232條第1項定有明文。上開規
    定，依大法官會議第43號解釋，於刑事訴訟法準用之。
四、受刑人甲○○所犯如附表編號1至8之罪（原裁定附表所示罪
    名欄編號1之罪名「毒品危害防制條例」，經查係「竊盜」
    罪名之誤載，依前開規定及解釋意旨，爰逕予更正如本裁定
    附表罪名欄編號1所示），經臺灣臺南地方法院97年度簡字
    第726號判決、臺灣嘉義地方法院97年度訴字第130號判決、
    97年度訴字第371號判決，分別依法判處有期徒刑各為六月
    、九月、八月、六月、六月、五月、九月、六月，且經臺灣
    嘉義地方法院於民國（下同）97年8月7日以97年度聲字第92
    9號裁定，合併定其應執行刑為有期徒刑三年四月；又犯原
    審附表編號9、10之罪，經臺灣嘉義地方法院97年度易字第
    422號、97年度訴字第477號判決分別依法判處有期徒刑四月
    、九月，並經同院於97年9月15日以97年度聲字第1051號裁
    定合併定應執行刑一年；另犯原審附表編號11 至14之罪，
    經臺灣台南地方法院於97年11月11日以97年度訴字第1797號
    分別依法判處有期徒刑各為四月、八月、八月、八月，合併
    定其應執行刑為有期徒刑一年六月，此有各該判決書及臺灣
    高等法院被告前案紀錄表附卷可稽。
五、臺灣臺南地方法院檢察署檢察官依刑法第五十三條、第五十
    一條第五款聲請定應執行刑，原裁定法院就原裁定附表編號
    1至8、11、12所示之罪刑部分定應執行有期徒刑四年二月，
    附表編號9、10、13、14所示之罪刑部分，定應執行有期徒
    刑二年二月，固非無見。
六、惟查：
  (一)原審上開定執行刑結果分別為有期徒刑四年二月、二年二月
    （共為有期徒刑六年四月），形式上雖未逾刑法第五十一條
    第五款所定之外部性界限，惟所定應執行刑反較上開原審之
    原裁判所宣告應執行刑為有期徒刑三年四月、一年及一年六
    月之總共為有期徒刑五年十月為重，即重定其應執行刑反於
    被告不利，難謂與法律秩序之理念及法律目的之內部性界限
    無違，顯逾所適用法律之內部性界限，自有未洽。
  (二)因而抗告人即受刑人甲○○據此提起抗告指摘原裁定此部份
    不當，並非全無理由，自應由本院將原裁定關於抗告人所犯
    如附表編號1至8、11、12所示之罪，定應執行刑為有期徒刑
    四年二月及將附表編號9、10、13、14所示之罪，定應執行
    刑為有期徒刑二年二月部分撤銷；另由本院裁定將如附表編
    號1至8、11、12所示之罪刑，定應執行刑為有期徒刑肆年；
    又將所犯如附表編號9、10、13、14所示之罪刑，定應執行
    刑為有期徒刑壹年玖月（詳如主文第二項所示），併執行之
    。
  (三)至受刑人甲○○所稱其尚有年老父親及已有悔悟之心，應依
    刑法第57條第10款、第59條予以減輕其刑或免除其刑乙節，
    則非屬前開裁定應斟酌之事項，又刑法第69條規定乃指「法
    定刑」之加重減輕而言，抗告人據以指稱本件於定執行刑部
    分亦應併同酌減云云，顯係誤解法律所致，併此指明。
七、爰依刑事訴訟法第四百十三條，刑法第五十一條第五款，裁
    定如主文。
中    華    民    國    98    年    7     月    15    日
                  刑事第五庭    審判長法  官  楊明章
                                      法  官  戴勝利
                                      法  官  顏基典
以上正本證明與原本無異。
如不服本裁定，應於收受本裁定後五日內向本院提出抗告狀。
                                      書記官  呂嘉文
中    華    民    國    98    年    7     月    15    日


司法院資訊處製作；財團法人民間司法改革基金會備份。
